臺灣彰化地方法院刑事判決
110年度訴字第495號
公  訴  人  臺灣彰化地方檢察署檢察官  
被      告  葉文豪



上列被告因加重詐欺等案件，經檢察官提起公訴(109年度偵字
第6755、7810、9631號)，本院判決如下：
    主  文
戊○○犯如附表「主文」欄所示之罪，各處如附表「主文」欄所示
之刑。應執行有期徒刑肆年。
    事  實
一、戊○○（涉犯參與犯罪組織犯行，業經臺灣雲林地方法院審結
    ）自民國109年3月初，甲○○（已於110年12月28日審結）自1
    09年4月初分別加入真實姓名年籍不詳，綽號「阿峰」、「
    小新」、「阿肥」及其他身分不詳之人所組成之3人以上、
    以實施詐術為手段，具有持續性、牟利性之有結構性詐欺集
    團，戊○○擔任上游車手，負責指揮、收取並轉交下游車手提
    領款項，甲○○則擔任取款車手，負責向被害人收取存摺、提
    款卡、現金並至自動提款機提領被害人之存款，復將取得之
    款項交付戊○○等上游，其等共同意圖為自己不法之所有，基
    於三人以上共同冒用公務員名義詐欺取財之犯意聯絡，分別
    為下列行為：
  ㈠先由詐欺集團中其他成員於109年4月6日下午6時許，撥打電
    話予丙○○，自稱為中華電信客服人員，並佯稱丙○○積欠電話
    費新臺幣（下同）2萬7000餘元，且涉及洗錢，帳戶將遭凍
    結云云，再假冒刑事警察人員及檢察官，要求丙○○將名下帳
    戶存摺、提款卡及網路銀行之帳號、密碼交給警方，致丙○○
    陷於錯誤，將其名下日盛國際商業銀行（000-000000000000
    00）、安泰商業銀行（000-00000000000000，起訴書有誤載
    ）、台北富邦商業銀行（000-000000000000）、星展銀行（
    000-00000000000）、國泰世華商業銀行（000-00000000000
    0）、第一商業銀行（000-00000000000）、臺灣新光商業銀
    行（000-0000000000000）等帳戶之存摺、提款卡及網路銀
    行之帳號、密碼裝於紙袋中，於翌（7）日下午2時40分許，
    置於彰化縣○○市○○○街0段00號前變電箱旁。而詐欺集團成員
    「阿峰」分別指示戊○○及甲○○前往彰化員林，其後戊○○及甲○○搭乘車牌號碼000-0000號白牌計程車前往彰化縣員林市三
    和公園附近下車後分開行動，先由甲○○於同日下午2時42分
    許，前往上址拿取丙○○放置之紙袋，甲○○再持上開安泰商業
    銀行提款卡提領5筆共11萬9000元，隨後再前往彰化縣員林
    市三和公園與戊○○會合，將該款項交予戊○○，並於同日下午
    3時18分許，由戊○○以手機門號0000000000再次呼叫不知情
    之車牌號碼000-0000號白牌計程車，2人旋即搭乘該白牌計
    程車離開，前往彰化縣埔鹽鄉西湖村西德宮。
  ㈡先由本案詐欺集團中其他成員於109年4月7日下午1時許，撥
    打電話予丁○○，佯稱丁○○積欠電話費2萬8000餘元，且身分
    遭冒用開設中國信託商業銀行帳戶涉及販毒洗錢，後再由假
    冒刑事警察人員及檢察官，要求丁○○將家中現金14萬元及將
    銀行帳戶內存款30萬元領出交給警方，由警方幫忙出庭云云
    ，致丁○○陷於錯誤，先至彰化縣埔鹽鄉農會提領30萬元，再
    加上家中現金14萬元，共計44萬元，依指示於同日下午1時
    至2時間，以塑膠購物袋包裝並放置於彰化縣埔鹽鄉大新路2
    巷79號附近大榕樹下。而甲○○與戊○○結束上開犯罪事實一㈠
    之犯行後，即再依「阿峰」指示，搭乘上開BCY-3331號白牌
    計程車至彰化縣埔鹽鄉西湖村西德宮下車後分開行動，由甲○○於同日下午4時27分許至上述大榕樹下拿取丁○○放置之購
    物袋包裹，隨後2人於西德宮會合後，甲○○將包裹交付予戊○○，一同搭乘計程車離去。
二、案經丙○○訴由彰化縣警察局員林分局暨溪湖分局報告臺灣
    彰化地方檢察署檢察官偵查起訴。　
    理  由
壹、證據能力部分：
一、本判決下述所引用被告戊○○以外之人於審判外之供述證據，
    均經本院於審判時當庭直接提示而為合法調查，檢察官、被
    告均同意作為證據（見本院卷第230頁），而本院審酌上開
    供述證據資料製作時之情況，並無不當取供之情事，認以之
    作為證據應屬適當，依刑事訴訟法第159條之5規定，均得為
    證據。
二、本案所引用之其餘非供述證據，並無證據證明係實施刑事訴
    訟程序之公務員違背法定程序所取得，依刑事訴訟法第158
    條之4規定之反面解釋，應認均具有證據能力，得為證據。
貳、實體部分： 
一、訊據被告對於被害人丙○○及丁○○被騙經過均不爭執，且亦不
    否認有於109年3月初，加入真實姓名年籍不詳，綽號「阿峰
    」、「小新」、「阿肥」及其他身分不詳之人所組成之3人
    以上詐欺集團，曾擔任上游車手，收取並轉交下游車手提領
    款項之工作，惟被告矢口否認參與本案犯行，辯稱：我從來
    沒有與甲○○一起到彰化收取本案詐欺款項及裝有提款卡、存
    摺之包裹云云。惟查：
　㈠丙○○及丁○○分別有於上開時間被騙，因而在上揭地點交付銀
    行存摺、提款卡或款項，致有前開財物損失之事實，業據證
    人即被害人丙○○及丁○○於警詢中證述明確，並有路口監視器
    錄影畫面翻拍照片、內政部警政署反詐騙諮詢專線紀錄表、
    受理刑事案件報案三聯單、受理各類案件紀錄表、丙○○提供
    手機翻拍截圖照片、安泰銀行存款交易明細表、新光商業銀
    行活期儲蓄存款存摺內頁明細、第一銀行活期儲蓄存款存摺
    封面及內頁明細、星展銀行存款存摺封面及內頁明細、日盛
    銀行存款存摺封面及內頁明細在卷可稽，且為被告所不爭執
    ，從而，丙○○及丁○○被騙而財產損失之經過，均可認定。
　㈡被告與甲○○於109年4月7日依詐欺集團成員指示分別前往彰化
    員林，其後被告及甲○○搭乘車牌號碼000-0000號白牌計程車
    前往員林市三和公園附近下車後分開行動，由甲○○前往員林
    市○○○街0段00號前變電箱拿取丙○○放置之紙袋，並持上開安
    泰商業銀行提款卡提領11萬9000元後，前往員林市三和公園
    與被告會合，將該款項交與被告，再由被告以手機門號0000
    000000再次呼叫車牌號碼000-0000號白牌計程車，2人一同
    搭乘該白牌計程車離開至彰化縣埔鹽鄉西湖村西德宮下車後
    再次分開行動，由甲○○至埔鹽鄉大新路2巷79號附近大榕樹
    下拿取丁○○放置之購物袋包裹，隨後再與被告於西德宮會合
    ，甲○○將包裹交付予被告，2人一同搭乘計程車離去等情，
    業據證人即共犯甲○○於警詢、偵查及本院審理中證述明確，
    並有三和公園附近、和平東街路、埔鹽鄉西湖村大新路2巷
    附近等路口監視器錄影畫面翻拍照片等在卷可佐。
　㈢證人即車牌號碼000-0000號白牌計程車乙○○於警詢及本院審
    理中均證稱：109年4月7日中午12時30分許時，我有接獲車
    行轉接行動電話門號0000000000號要叫車，我駕駛車號000-
    0000號自用小客車，搭載2位年輕人至三和公園讓他們下車
    ，後來下午3時左右，同一支行動電話門號又於三和公園叫
    車，我到三和公園後，相同的2位年輕人再次上車說要到彰
    化埔鹽鄉西湖村西德宮，我就載這2位年輕人到埔鹽鄉西湖
    村大新路2巷西德宮等語，且參諸證人乙○○於109年6月20日
    警詢時明確指認2名乘客分別為被告及甲○○，此有指認犯罪
    嫌疑人紀錄表在卷可佐，是證人乙○○證述該日被告叫車之方
    式、上下車地點及乘客人數等情，均核與證人甲○○前開證述
    情節相符，足見被告於109年4月7日確有與甲○○一同至彰化
    。再者，證人甲○○於警詢中證稱：被告於詐騙集團中是使用
    行動電話門號0000000000號聯絡等語，且被告於偵查中承認
    曾使用該行動電話門號作為工作機（見偵字7810號卷第168
    頁），並有臺灣嘉義地方檢察署109年度偵字第6208、6441
    、7649號、109年度少連偵字第105號檢察官追加起訴書可佐
    ，顯見109年4月7日確實是被告持行動電話門號0000000000
    號向證人乙○○叫計程車而與甲○○共同為本案犯行，故證人甲○○證述於109年4月7日確有與被告共同至員林市及埔鹽鄉為
    上開犯行之情節，尚非憑空虛捏，核屬有據，應堪採信。
　㈣至被告辯稱：我參與詐騙集團期間，從來沒有到過彰化犯案
    ，甲○○是因為在屏東被查獲，對我不滿才栽贓我參與本案，
    且證人乙○○於審理中也證稱當天的乘客身高跟我不像云云。
    惟證人甲○○於本院審理中具結證稱：詐騙集團內還有「阿肥
    」、「阿峰」、「小新」，我在參與此詐騙集團擔任車手期
    間，並不是全部的款項都交給被告，有幾次完全沒有跟被告
    碰面，但本案這次到彰化我可以百分之百確定是跟被告一起
    犯案，我都是依手機群組內指示去做等語（見本院卷第384
    至386頁），證人甲○○並非指稱參與詐騙集團擔任車手期間
    之上游均係被告，足徵證人甲○○於偵查及本院審理中之證述
    均非任意誣指被告涉犯本罪，從而，應可認證人甲○○於偵查
    及本院審理時之證述非虛。再者，證人乙○○於本院審理中具
    結證稱：我印象中搭車的2位乘客一個身高比較高，另一個
    比較矮，警詢中距離案發時間較近，所以我確實有配合警方
    指認，審理中距離案發時間太久，被告髮型、服裝跟當時差
    太多，看不出來當天乘客是否為在庭的被告等語，況被告與
    甲○○身高分別為172公分及165公分，業據被告與證人甲○○於
    本院審理中供稱明確（見本院卷第409頁），被告與甲○○2人
    身型確實一高一矮，是證人乙○○或因時間久遠記憶淡忘，致
    證述細節有些許矛盾，但對於該日乘客叫車之方式、搭車所
    至地點及乘客人數之主要情節，前後證述均一致，職此，證
    人乙○○雖於本院審理時一度證稱：在庭被告好像不是那天的
    乘客等語，尚不得以此作為有利於被告之認定。從而，被告
    上揭辯稱，顯係事後推諉卸責之詞，應不足採。
二、綜上所述，被告有三人以上共同冒用公務員名義詐欺取財、
    非法由自動付款設備取財等犯行，均堪認定，應依法論科。
三、論罪科刑：　　
(一)核被告就犯罪事實一㈠所為，係犯刑法第339條之4第1項第1
    、2款之三人以上共同犯冒用公務員名義詐欺取財罪、同法
    第339條之2第1項之以不正方法由自動付款設備取得他人之
    物罪；就犯罪事實一㈡所為，係犯刑法第339條之4第1項第1
    、2款之三人以上共同犯冒用公務員名義詐欺取財罪。就犯
    罪事實一㈠部分，公訴意旨雖漏未論列刑法第339條之2第1項
    規定，但已在犯罪事實欄載明告訴人丙○○被騙交付安泰銀行
    帳戶金融卡，並因此經甲○○持該金融卡而提領款項之事實，
    是此部分事實自在起訴範圍內，且經本院當庭諭知被告可能
    涉犯上開法條（見本院卷第225頁），而給予被告防禦之機
    會，尚無變更起訴法條之問題，本院自應就此部分併予審理
    。被告就犯罪事實一㈠所為，係以一行為同時觸犯刑法第339
    條之2第1項之以不正方法由自動付款設備取得他人之物罪、
    刑法第339條之4第1項第1、2款之三人以上共同犯冒用公務
    員名義詐欺取財罪，為想像競合犯，應依刑法第55條之規定
    ，從較重之三人以上共同犯冒用公務員名義詐欺取財罪處斷
    。
(二)被告與甲○○、真實姓名年籍不詳綽號「阿峰」、「小新」、
    「阿肥」及其所屬詐騙集團成員就上開所示犯行，有犯意聯
    絡及行為分擔，為共同正犯。
(三)加重詐欺罪係侵害個人財產法益之犯罪，是其罪數計算，應
    以被害人數、被害次數，決定其犯罪之罪數，故被告上開所
    犯2次加重詐欺取財犯行，被害人不同，且行為互殊，顯係
    基於各別犯意而為，應予分論併罰。
(四)被告前因公共危險案件，經臺灣桃園地方法院以105年度壢
    交簡字第2134號判決判處有期徒刑4月確定，於107年5月1日
    易科罰金執行完畢等情，有臺灣高等法院被告前案紀錄表在
    卷可稽，其於受有期徒刑執行完畢後，5年內故意再犯本案
    有期徒刑以上之各罪，均為累犯。本院依司法院釋字第775
    號解釋意旨，衡量被告於本案之犯罪情節，依法加重其刑並
    無罪刑不相當之情況，爰依刑法第47條第1項規定加重其刑
    。
(五)爰以行為人之責任為基礎，審酌詐欺集團猖獗多時，而詐騙
    行為非但對於社會秩序及廣大民眾財產法益之侵害甚鉅，更
    使社會上人與人彼此間信任感蕩然無存，動輒聽聞公家機關
    、銀行或友人之來電，時而誤為係詐欺集團，人人惶恐不安
    ，嚴重危害交易秩序與社會治安。被告正值青壯年，不思以
    己身之力，以正當途徑，獲取所需，竟參與三人以上共同冒
    用公務員名義詐欺取財之詐欺集團，以有組織、縝密分工之
    方式詐欺取財，且負責擔任「上游車手」之工作，造成告訴
    人丙○○共計損失至少300餘萬元，及被害人丁○○共計受有44
    萬元之損害，亦使偵查犯罪機關事後追查贓款及詐欺集團主
    謀成員之困難，而使詐欺集團更加氾濫，助長原已猖獗之詐
    騙歪風，實為虎作倀，致被害人受損，難以獲得賠償，導致
    被害人終生積蓄遭騙，罪惡尤重，顯見被告觀念偏差，行為
    非常不當，實應嚴正譴責。此外，被告矢口否認犯行，飾詞
    卸責，不知反省，毫無悔意，足認態度甚差，兼衡被告尚非
    擔任集團內核心角色，自稱其教育程度為高職畢業，先前從
    事臨時工之生活狀況及被害人所受損害之金額等一切情狀，
    分別量處如附表所示之刑，並定其應執行刑如主文所示，以
    示懲儆。
四、沒收部分：　　
　㈠被告雖於警詢時供稱其為求抵償債務，因而加入此詐欺集團
    ，然其否認與甲○○參與本案犯行，且卷內尚乏其他證據足以
    證明被告確有因本案各次犯行而有所得，本院尚難認定被告
    因本案獲有利益，自無從就犯罪所得諭知沒收。
　㈡行動電話門號0000000000號SIM卡使用之手機1支，為本案詐
    欺集團提供與被告，供其與甲○○為本案犯行聯絡之犯罪工具
    ，業經證人甲○○及乙○○證述明確，自屬於被告所有、供本案
    犯罪所用之物。然上開手機業經另案沒收，有臺灣雲林地方
    法院110年度訴緝字第28號、第29號刑事判決書及臺灣嘉義
    地方法院109年度原訴字第11號、109年度原金訴字第9號在
    卷可參，爰不諭知沒收，併此說明。
據上論斷，應依刑事訴訟法第299條第1項前段，判決如主文。
本案經檢察官楊閔傑提起公訴，檢察官何金陞到庭執行職務。
中　　華　　民　　國　　111 　年　　6 　　月　　30　　日
                  刑事第八庭    審判長法官  梁義順
                                法      官  徐啓惟
                                法      官  林于捷
以上正本證明與原本無異。
如不服本判決應於收受判決後20日內向本院提出上訴書狀，並應
敘述具體理由。其未敘述上訴理由者，應於上訴期間屆滿後20日
內向本院補提理由書( 均須按他造當事人之人數附繕本) 「切勿
逕送上級法院」。
告訴人或被害人對於判決如有不服具備理由請求檢察官上訴者，
其上訴期間之計算係以檢察官收受判決正本之日期為準。
中　　華　　民　　國　　111 　年　　6 　　月　　30　　日
                                書  記  官  林佩萱
附錄本案論罪科刑法條：
中華民國刑法第339條之2
（違法由自動付款設備取得他人之物之處罰）
意圖為自己或第三人不法之所有，以不正方法由自動付款設備取
得他人之物者，處3年以下有期徒刑、拘役或30萬元以下罰金。
以前項方法得財產上不法之利益或使第三人得之者，亦同。
前二項之未遂犯罰之。

中華民國刑法第339條之4
犯第339條詐欺罪而有下列情形之一者，處1年以上7年以下有期
徒刑，得併科1百萬元以下罰金：
一、冒用政府機關或公務員名義犯之。
二、三人以上共同犯之。
三、以廣播電視、電子通訊、網際網路或其他媒體等傳播工具，
    對公眾散布而犯之。
前項之未遂犯罰之。

附表：
編號 犯罪事實            主文 1 犯罪事實一㈠ 戊○○犯三人以上共同冒用公務員名義詐欺取財罪，累犯，處有期徒刑貳年陸月。 2 犯罪事實一㈡ 戊○○犯三人以上共同冒用公務員名義詐欺取財罪，累犯，處有期徒刑貳年。